臺灣彰化地方法院刑事判決　　　　　　　95年度訴字第1938號
公　訴　人　臺灣彰化地方法院檢察署檢察官
被　　　告　乙○○
選任辯護人　吳天富律師
上列被告因業務過失致死案件，經檢察官提起公訴（95年度偵字
第9558號、第9559號、第9560號），本院判決如下：
    主  文
乙○○因過失致人於死，處有期徒刑壹年陸月。緩刑伍年。
    事  實
一、乙○○為坐落彰化縣溪州鄉○○村○○段395之1地號土地之
    實際使用人（登記名義人為其父莊天開），其為填高該處地
    形以利耕作，遂於民國93年6月中旬未經彰化縣政府農業局
    之許可，自行駕駛挖土機在前述土地挖掘長約74.4公尺、寬
    15.7公尺、深度約2公尺之沉澱池，並鑿孔引進濁水溪溪水
    後，俟濁水沉澱後，再將沉澱池內之溪水自排水孔排出後，
    再以挖土機將沉澱其下之底泥掘起，置放前述土地旁將其內
    所含之水份晒乾。乙○○本應注意在其所挖掘之上開沉澱池
    四周設置相當圍籬及警告標示，以防止落水事故之發生，且
    依當時之客觀情形判斷，並無任何不能注意之情形，竟疏未
    注意及此，適於95年9月27日17時許，巫信華、巫麗秋兄妹
    ，偕同堂兄甲○○及鄰居劉淯宥4人至上址遊戲，劉淯宥、
    巫信華及巫麗秋因皆不知該沈澱池水深而下水嬉戲，致踩空
    溺水，同伴甲○○見狀趕緊返家告知母親詹阿粉，詹阿粉乃
    趕赴上址並請他人報警救援，惟劉淯宥、巫信華及巫麗秋3
    人因溺水窒息，經送醫急救仍均不治死亡。
二、案經臺灣彰化地方法院檢察署檢察官相驗後自動檢舉偵查起
    訴。
    理  由
一、按被告以外之人於審判外之言詞或書面陳述，除法律有規定
    者外，不得作為證據，刑事訴訟法第159條第1項固定有明文
    。惟被告以外之人於偵查中向檢察官所為之陳述，除顯有不
    可信之情況者外，得為證據。刑事訴訟法第159條之1第2項
    定有明文。本件證人戊○○及丙○○偵查中作證時業已具結
    ，有證人結文2紙在卷可憑，已踐行法定程序，且又無顯有
    不可信之情形（辯護人亦未就此有何主張、舉證），爰依刑
    事訴訟法第159條之1第2項之規定，認為傳聞法則之例外，
    有證據能力。至證人甲○○於偵查中之證述及下列其他經引
    用之全部卷證所涵括之供述證據及非供述證據，經本院於審
    理時予以提示並告以要旨，且各經檢察官、被告及辯護人表
    示意見，當事人均未於言詞辯論終結前異議，是後述所引用
    證據之證據能力均無疑義，合先敘明。
二、訊據被告乙○○對於上開事實供認不諱，並經證人戊○○及
    丙○○於偵查中證述被告並未在上開沈澱池周圍設置警告標
    誌或其他之安全設施乙節明確，又被害人巫信華、巫麗秋兄
    妹及劉淯宥於前揭時、地溺水等情，業據證人即被害人3人
    之同伴甲○○於偵查中證述屬實，復有上開土地之土地所有
    權狀影本1紙、95年9月27日案發當天拍攝之現場照片16張、
    95年9月28日經警拍攝之現場照片8張及繪製之現場圖1紙在
    卷可稽。而被害人巫信華、巫麗秋兄妹及劉淯宥3人確因生
    前溺水而窒息死亡，亦經臺灣彰化地方法院檢察署檢察官督
    同檢驗員相驗無訛，製有相驗屍體證明書、驗斷書及勘驗筆
    錄各3份在卷足憑。被告於93年中旬即在上開土地鑿孔引進
    濁水溪溪水，俟濁水沉澱後，再將沉澱池內之溪水自排水孔
    排出後，再以挖土機將沉澱其下之底泥掘起，致該處形成長
    約74.4公尺、寬15.7公尺、深度約2公尺之沈澱池，且前開
    土地及沈澱池均為被告實際使用，是被告當應盡其注意義務
    妥為管理該土地及沈澱池，且被告於客觀上並無不能盡注意
    義務之情事，詎其疏未於前開沈澱池四周設置任何阻隔之安
    全措施及警告標示，以防止他人落入該沈澱池中，嗣導致在
    該處玩耍之被害人巫信華、巫麗秋兄妹及劉淯宥3人於前揭
    沈澱池中溺斃，其行為自有過失，且被告之過失行為核與被
    害人3人之死亡結果間具有相當因果關係，本件事證明確，
    被告犯行洵堪認定，應予依法論科。
三、核被告乙○○所為，係犯刑法第276條第1項之過失致人於死
    罪。至公訴人認被告係販售自沈澱池挖掘之底土為業，所為
    係犯刑法第276條第2項之罪嫌，係以證人丁○○、戊○○於
    偵查中證稱：曾目睹砂石車將上開土地曬乾之汙泥運出，及
    證人丙○○於偵查中證稱曾目睹有人駕駛挖土機挖取曬乾之
    汙泥至小型砂石車上等語為據，惟依前該證人之證述，縱確
    有砂石車將上址曬乾之汙泥運出，亦難遽論被告係以販售汙
    泥為業，尚難僅以證人丁○○、戊○○及丙○○之證詞即為
    對被告不利之認定。本院既查無證據足資證明本件事故發生
    時被告係從事業務之人，則公訴人認被告所為，係犯刑法第
    276條第2項之業務過失致人於死罪，容有誤會，惟此部分之
    社會基本事實相同，起訴法條自應予變更。被告乙○○以一
    過失行為，造成被害人巫信華、巫麗秋及劉淯宥3人死亡，
    屬一過失行為觸犯3個過失致死罪名，應依刑法第55條想像
    競合犯之規定，從一過失致人於死罪處斷。爰審酌被告在其
    使用之土地挖掘沈澱池，本應設置安全設備及警告標示，防
    止落水事故發生，竟疏未採取任何措施，致被害人巫信華、
    巫麗秋及劉淯宥因進入該沈澱池戲水而溺斃，造成被害人3
    人喪失寶貴生命，被害人3人之家屬痛失至親此無法彌補之
    損害，另考量被告之過失程度，並已與被害人家屬就民事賠
    償事宜和解成立及犯罪後坦承過失，態度良好等一切情狀，
    量處如主文所示之刑。末查，被告前未曾因故意犯罪受有期
    徒刑以上刑之宣告，有臺灣高等法院被告前案紀錄表1份附
    卷可稽，其事後已坦承犯行，並與被害人家屬達成民事和解
    ，有調解書影本1份附卷可稽，經此偵審程序及科刑之教訓
    後，應知警惕，信無再犯之虞，本院因認所宣告之刑，以暫
    不執行為適當，併諭知緩刑5年，以勵自新。
據上論斷，應依刑事訴訟法第299條第1項前段、第300條，刑法
第276條第1項、第55條、第74條第1項第1款，刑法施行法第1條
之1，判決如主文。
本件經檢察官吳曉婷到庭執行職務。
中　　華　　民　　國　　96　　年　　5　　月　　29　　日
                  刑事第二庭    審判長法官  石馨文
                                法      官  姚銘鴻
                                法      官  尚安雅
以上正本證明與原本無異。
如不服本判決，應於判決送達後十日內向本院提出上訴狀 (須附
繕本 )。
告訴人或被害人對於判決如有不服具備理由請求檢察官上訴者，
其上訴期間之計算係以檢察官收受判決正本之日期為準。
中　　華　　民　　國　　96　　年　　5　　月　　29　　日
                                書  記  官  陳佳宏
附錄本案論罪科刑法條全文：
中華民國刑法第276條
（過失致死罪）
因過失致人於死者，處 2 年以下有期徒刑、拘役或 2 千元以下
罰金。
從事業務之人，因業務上之過失犯前項之罪者，處 5 年以下有期
徒刑或拘役，得併科3 千元以下罰金。
